臺灣新北地方法院板橋簡易庭民事簡易判決
111年度板簡字第2071號
原      告  張慧珠  

被      告  林正杰  
上列當事人間請求返還不當得利事件，於中華民國111年10月11
日言詞辯論終結，本院判決如下：
    主 文
原告之訴駁回。
訴訟費用由原告負擔。
    事實及理由
一、原告主張:詐欺集團成員假扮美國華裔人士，於社群軟體IG
    上加我，向我佯稱要來台灣工作，且其配偶已經過世，想回
    台工作和定居，請我幫他找房子，後來他請我幫他連結帳戶
    以處理他工作上機器損壞的事情，他教我操作美國大通銀行
    ，並請我聯絡他的經紀人，我聽該經紀人的指示，匯款共新
    臺幣(下同)27萬9,000元(下稱本件款項)到被告的帳戶(瑞興
    商業銀行帳號000-0000000000000號帳戶；下稱本件帳戶)，
    被告涉入本件詐欺案件，我既然是匯到本件帳戶，則應該由
    被告負責償還，至於被告要向誰求償，是其應自行處理之事
    項等語，爰依不當得利法律關係，聲明:被告應給付原告27
    萬9,000元。
二、被告抗辯:我沒有參與詐欺集團的案件，本件案件與我無關
    等語，並聲明:原告之訴駁回。
三、兩造不爭執事項(本院卷第64頁)：
    本件事實、理由如新北地檢署110 年度偵字第43376 號不起
    訴處分書所載。
四、本件兩造之爭執事項為原告是否得依不當得利法律關係向被
    告請求賠償？本院判斷如下:
㈠、按無法律上之原因而受利益，致他人受損害者，應返還其利
    益。雖有法律上之原因，而其後已不存在者，亦同。」此民
    法第179條故定有明文。惟給付之不當得利，係以給付之人
    為債權人，受領給付之人為債務人，而由為給付之人向受領
    給付之人請求返還利益。所謂給付係指有意識地，基於一定
    目的而增加他人之財產，給付者與受領給付者因而構成給付
    行為之當事人，此目的乃針對所存在或所約定之法律關係而
    為之。因此，不當得利之債權債務關係存在於給付者與受領
    給付者間，基於債之相對性，給付者不得對受領給付者以外
    之人請求返還利益。次按「指示給付關係」中，被指示人係
    為履行其與指示人間之約定，始向領取人（第三人）給付，
    被指示人對於領取人，原無給付之目的存在。苟被指示人與
    指示人間之關係不存在（或不成立、無效），被指示人應僅
    得向指示人請求返還其無法律上原因所受之利益，至領取人
    所受之利益，原係本於指示人而非被指示人之給付，即被指
    示人與領取人間尚無給付關係存在，自無從成立不當得利之
    法律關係（最高法院97年度台上字第176號判決意旨參照）
    。
㈡、經查，原告匯入本件款項至本件帳戶，係基於第三人即詐騙
    集團成員之指示匯款，而依前述最法院判決意旨之說明，原
    告與被告間本無給付目的之存在，亦即兩造間至多僅屬指示
    給付關係，實際給付關係則存在於原告與詐騙集團成員之間
    ，故被指示人（即原告）與可領取款項人（即被告）間，本
    無給付關係存在，自無從成立不當得利之法律關係；本件原
    告係受到指示人即詐騙集團成員之詐欺，亦僅單純屬其與該
    指示人（即詐騙集團成員）間之法律關係因有瑕疵而有得撤
    銷之問題，並不影響兩造間「指示給付關係」之認定，原告
    僅得向指示人即詐騙集團成員，請求返還不當得利，不得依
    民法第179條規定向被告請求返還。從而，原告依不當得利
    之法律關係，請求被告給付本件款項，為無理由，應予駁回
    。
五、綜上，原告依不當得利之法律關係，請求被告給付27萬9,00
    0元，為無理由，應予駁回。
六、本件判決基礎已臻明確，兩造其餘攻擊防禦方法及舉證，於
    判決結果無影響，毋庸一一論列，附此敘明。
七、訴訟費用負擔之依據：民事訴訟法第78條。
中　　華　　民　　國　　111 　年　　10　　月　　28　　日
    　　　　　　　　　　　臺灣新北地方法院板橋簡易庭
                              法  官  沈易
以上正本係照原本作成。
如不服本判決，應於送達後20日內，向本庭（新北市○○區○○路0
段00巷0號）提出上訴狀並表明上訴理由，如於本判決宣示後送
達前提起上訴者，應於判決送達後20日內補提上訴理由書（須附
繕本）。如委任律師提起上訴者，應一併繳納上訴審裁判費。
中　　華　　民　　國　　111 　年　　10　　月　　31　　日
                              書記官  劉美蘭